臺灣高雄地方法院民事判決　九十三年度簡上字第一二號
　　上　訴　人　乙○○
　　訴訟代理人　丙○○
　　被　上訴人　甲○○
當事人間請求損害賠償事件，上訴人對於民國九十二年十二月二日本院旗山簡易庭九
十二年度旗簡字第一○五號第一審簡易訴訟程序判決提起上訴，經本院於民國九十三
年三月八日言詞辯論終結，判決如下：
    主    文
原判決關於駁回上訴人後開第二項部分，並（除確定部分外）訴訟費用之裁判均廢棄
。
右廢棄部分，被上訴人應再給付上訴人新台幣貳拾伍萬元及自民國九十二年八月十四
日起至清償日止，按週年利率百分之五計算之利息。
其餘上訴駁回。
第一審（除確定部分外）、第二審訴訟費用，由被上訴人負擔九分之五，餘由上訴人
負擔。
    事    實    及    理    由
一、上訴人起訴主張兩造於民國九十年十月間結婚，而上訴人於九十一年三月二十六
    日生下一女，詎被上訴人竟於九十一年五月九日下午六時許，不顧上訴人產後身
    體尚未復原，即因細故動手拉扯上訴人頭髮、毆打上訴人，使上訴人受有左臉頰
    零點五公分抓傷、下腹部挫傷、後背紅腫一點五公分乘一點五公分、左臀兩處瘀
    傷二公分乘二公分及三點五公分乘三點五公分、右手腕瘀傷一點五公分乘一公分
    、左手無名指零點五公分抓傷等傷害；被上訴人復於九十一年七月十七日晚間九
    時許，因細故辱罵、毆打上訴人，致上訴人受有右臉部擦傷一點三公分乘零點三
    公分、右肩瘀傷二公分乘一點五公分、右尾指擦傷零點五公分乘零點一公分、左
    手第三指擦傷零點二公分乘零點一公分、右手臂擦傷零點二公分乘零點二公分等
    傷害，造成上訴人身心受到極大之傷害，而被上訴人事後猶飾詞狡辯，顯無悔意
    ，爰依侵權行為法律關係，請求被上訴人賠償非財產上損害新台幣（下同）五十
    萬元及利息等情；經原審判決被上訴人應給付五萬元及自九十二年八月十四日起
    至清償日止，按週年利率百分之五計算之利息後，上訴人提起上訴，並於本院聲
    明：（一）原判決不利於上訴人之部分廢棄。（二）右廢棄部分，被上訴人應再
    給付上訴人四十五萬元，及自九十二年八月十四日起至清償日止，按週年利率百
    分之五計算之利息。
二、被上訴人則以其月平均收入雖有七、八萬元，惟於扶養父母、女兒及支付上訴人
    扶養費後，已經入不敷出，且尚有銀行債務未清償，實在無力以金錢補償上訴人
    ，伊願意向上訴人道歉等語，資為抗辯。並於本院聲明：上訴駁回。
三、經查，上訴人主張兩造於九十年十月間結婚，而上訴人於九十一年三月二十六日
    生下一女，詎被上訴人竟於九十一年五月九日下午六時許，僅因細故即動手拉扯
    上訴人頭髮、毆打上訴人，使上訴人受有左臉頰零點五公分抓傷、下腹部挫傷、
    後背紅腫一點五公分乘一點五公分、左臀兩處瘀傷二公分乘二公分及三點五公分
    乘三點五公分、右手腕瘀傷一點五公分乘一公分、左手無名指零點五公分抓傷等
    傷害；被上訴人復於九十一年七月十七日晚間九時許，因細故辱罵、毆打上訴人
    ，致上訴人因而受有右臉部擦傷一點三公分乘零點三公分、右肩瘀傷二公分乘一
    點五公分、右尾指擦傷零點五公分乘零點一公分、左手第三指擦傷零點二公分乘
    零點一公分、右手臂擦傷零點二公分乘零點二公分等傷害之事實，為被上訴人所
    不爭執，並據上訴人提出戶籍謄本、本院九十一年度易字第四五二五號刑事判決
    、九十一年度家護字第一○一二號通常保護令各一份及受理家庭暴力事件驗傷診
    斷書二份為證，堪信其為真實。
四、按因故意或過失，不法侵害他人之權利者，負損害賠償責任。又不法侵害他人之
    身體、健康、名譽、自由、信用、隱私、貞操，或不法侵害其他人格法益而情節
    重大者，被害人雖非財產上之損害，亦得請求賠償相當之金額。其名譽被侵害者
    ，並得請求回復名譽之適當處分。民法第一百八十四條第一項前段、第一百九十
    五條第一項分別定有明文。經查，被上訴人於九十一年五月九日、同年七月十七
    日二度因細故辱罵、毆打上訴人，致上訴人因而受傷，已如前述，上訴人自得依
    據上開規定請求被上訴人負損害賠償責任，賠償上訴人非財產上之損害。本院審
    酌本件傷害事件發生時，兩造為夫妻關係，而上訴人剛生產不久，縱兩造因故發
    生爭執，被上訴人亦應以和平理性之方式處理解決，詎被上訴人捨此途徑不為，
    毫不顧念夫妻情份及上訴人產後身體尚待調養之事實，僅因細故，即先後二次辱
    罵、毆打上訴人，致上訴人除全身受有多處傷害外，亦造成心理上情緒低落，產
    生憂鬱狀態和焦慮（此有阮綜合醫院診斷證明書一紙在卷可稽），足認本件上訴
    人因被上訴人之蓄意傷害行為，在精神上受有極大之痛苦；此外，復參酌上訴人
    現為研究所學生，無工作收入，名下亦無財產，而被上訴人現為三商人壽保險股
    份有限公司之區經理，每月收入約為七、八萬元，名下有投資一筆，有財政部臺
    灣省南區國稅局九十一年度綜合所得稅各類所得資料清單、財產歸屬資料清單各
    二份附卷可稽，暨被上訴人目前尚需扶養父母及女兒等情，認上訴人請求之非財
    產上損害以三十萬元為適當。
五、綜上所述，上訴人依據侵權行為法律關係請求被上訴人賠償非財產上損害三十萬
    元，及自起訴狀繕本送達翌日即九十二年八月十四日起至清償日止按週年利率百
    分之五計算之利息，洵屬正當，應予准許。逾此部分之請求，即屬無據，不應准
    許。原審就上開應准許部分，僅判決被上訴人應賠償上訴人五萬元及利息，尚有
    未洽，上訴意旨就此部分求予廢棄改判，為有理由，爰由本院予以廢棄，改判如
    主文第二項所示。至於逾上開應准許部分，原審為上訴人敗訴之判決，經核於法
    並無不合，上訴意旨求予廢棄改判，為無理由，應駁回此部分之上訴。
六、本件事證已臻明確，兩造其餘攻擊防禦方法及舉證，核於判決結果不生影響，爰
    不一一論斷，附此敘明。
據上論結，本件上訴為一部有理由，一部無理由，依民事訴訟法第四百三十六條之一
第三項、第四百四十九條第一項、第四百五十條、第七十九條，判決如主文。
中　　　華　　　民　　　國　　九十三　　年　　　三　　　月　　二十三　　日
                                      臺灣高雄地方法院民事第二庭
~B審判長法官　李昭彥
~B法　　　官　楊國祥
~B法　　　官　楊筑婷
正本係照原本作成。
本判決不得上訴。
中　　　華　　　民　　　國　　九十三　　年　　　三　　　月　　二十三　　日
~B法院書記官　胡淑芳
